臺灣宜蘭地方法院民事簡易判決
110年度宜簡字第270號
原      告  兆豐產物保險股份有限公司

法定代理人  梁正德  
訴訟代理人  林宣誼  
複代理人    蔡彥民  
被      告  謝明財  

訴訟代理人  吳佩妡  
上列當事人間因請求侵權行為損害賠償事件，經本院於民國111
年4月12日言詞辯論終結，判決如下：
    主  文
被告應給付原告新臺幣90,544元，及自民國110年7月16日起至清
償日止，按週年利率百分之5計算之利息。
原告其餘之訴駁回。
訴訟費用由被告負擔百分之12，原告負擔百分之88。
本判決第一項得假執行。
    事實及理由
壹、程序方面
一、按因侵權行為涉訟者，得由行為地之法院管轄，民事訴訟法
    第15條第1項定有明文。查本件原告向被告代位請求侵權行
    為損害賠償請求權，所主張之侵權行為地，係位於宜蘭縣礁
    溪鄉，此有道路交通事故現場圖（見本案卷第43頁）可憑，
    故本院自有管轄權。
二、被告未於最後言詞辯論期日到場，核無民事訴訟法第386條
    各款所列情形，爰依原告之聲請（見本案卷第112頁），由
    其一造辯論而為判決。
貳、實體方面
一、原告主張：原告承保第三人傅某所有，由賴某駕駛之自用小
    客車（車牌號碼詳卷，下稱：「系爭車輛」），於民國（下
    同）109年10月30日，行經宜蘭縣礁溪鄉191縣道與玉石路口
    處，因被告駕駛之自用小客車駕駛不慎，致系爭車輛受有損
    害，系爭車輛經評估維修費用為新臺幣（下同）710,736元
    修復費用（包含零件665,911元、工資8,875元、塗裝35,950
    元），而系爭車輛已達全損標準，原告依保險契約全損金額
    853,000元賠付傅某，將系爭車輛報廢方式處理，並將車輛
    殘體以128,571元標售賣出，因此扣減該數額後，向被告請
    求，爰依侵權行為及保險代位之法律關係，提起本件訴訟。
    並聲明：被告應給付原告724,429元，及自起訴狀繕本送達
    翌日起至清償日止，按週年利率百分之5計算之利息。
二、被告則以：係原告沒在看路而衝出來，原告起訴無理由。並
    聲明：原告之訴駁回。
三、按因故意或過失，不法侵害他人之權利者，負損害賠償責任
    ；汽車、機車或其他非依軌道行駛之動力車輛，在使用中加
    損害於他人者，駕駛人應賠償因此所生之損害，民法第184
    條第1項前段、第191條之2本文定有明文。又按閃光黃燈表
    示「警告」，車輛應減速接近，注意安全，小心通過；閃光
    紅燈表示「停車再開」，車輛應減速接近，先停止於交岔路
    口前，讓幹線道車優先通行後認為安全時，方得續行，道路
    交通標誌標線號誌設置規則第211條第1項第1、2款，分別定
    有明文。經查：
（一）被告於警詢時陳稱：伊駕駛自小客行駛在191縣道（南往
      北）行經玉石路口與系爭車輛行駛玉石路（西往東），伊
      行駛在外側車道。車速約50公里。伊行經路口時發現左側
      有來車時已經來不及閃避等語（見本案卷第45頁）。
（二）本件經肇責鑑定後，交通部公路總局臺北區監理所基宜區
      車輛行車事故鑑定會（下稱：「基宜區鑑定會」）鑑定意
      見認：賴某駕駛自小客車，行經閃光紅燈號誌岔路口，支
      道車疏未注意右方幹道來車並停讓其先行，為肇事主因；
      被告駕駛自小貨車，行經閃光黃燈號誌岔路口，疏未注意
      減速接近，注意安全小心通過，為肇事次因等語（見本案
      卷第87頁），而交通部公路總局覆議結論，亦維持基宜區
      鑑定會之前述意見，此有該局111年3月3日路覆字第11100
      00130號函附卷可參（見本案卷第97至99頁），亦同此見
      解，故被告確有過失。
四、按不法毀損他人之物者，被害人得請求賠償其物因毀損所減
    少之價額。損害賠償除法律另有規定或契約另有訂定外，應
    以填補債權人所受損害及所失之利益為限，民法第196條、
    第216條第1項分別定有明文。又物因侵權行為而受損害，請
    求金錢賠償，其有市價者，應以請求時或起訴時之市價為準
    。蓋損害賠償之目的在於填補所生之損害，其應回復者，並
    非「原來狀態」，而係「應有狀態」，應將損害事故發生後
    之變動狀況考慮在內。故其價格應以加害人應為給付之時為
    準，被害人請求賠償時，加害人即有給付之義務，算定被害
    物價格時，應以起訴時之市價為準，被害人於起訴前已曾為
    請求者，以請求時之市價為準（最高法院96年度臺上字第17
    2號民事判決意旨參照）。再依上開規定請求賠償物被毀損
    所減少之價額，得以修復費用為估定之標準，但以必要者為
    限。例如修理材料以新品換舊品，應予折舊（最高法院77年
    度第9次民事庭會議決議意旨參照）。
（一）本件原告主張事實，業據提出查核單、行車執照、存摺封
      面、照片、道路交通事故當事人登記聯單、道路交通事故
      現場圖、道路交通事故初步分析研判表、汽車車體損失保
      險乙式條款-自用、估價單、車輛異動登記書、車險理賠
      計算書、賠款滿意書（受款人電匯同意書）等件為證（見
      本案卷第5至32頁），並有宜蘭縣政府警察局礁溪分局110
      年7月14日、宜蘭縣政府警察局110年7月15日函檢附之交
      通事故案件相關資料、道路交通事故初步分析研判表可佐
      （見本案卷第40至52頁背面、第53、54頁），堪認原告之
      主張為真實。
（二）原告固主張因系爭車輛已達全損，已依保險契約相關條款
      約定賠付傅某全損保險金，並於扣除系爭車輛殘體款後，
      被告尚需賠償原告724,429元等語（見本案卷第3頁），然
      此僅屬原告依保險契約相關條款所為處理之賠償方式，對
      造成系爭車輛受損之加害人即被告未必有利，且被告既非
      該保險契約當事人，當不受該保險契約條款之拘束。況依
      原告所提出之臺灣意美汽車股份有限公司估價單，維修費
      用合計710,736元（零件665,911元、工資8,875元、塗裝3
      5,950元，見本案卷第28頁背面），則系爭車輛既經汽車
      修理廠為修復車輛之估價，可見並非不得修復，自難認有
      何報廢之必要，況原告同意以估價單內容為請求（見本案
      卷第69頁），爰以該估價單為據，計算損害。
（三）系爭車輛係107年10月出廠（未載日故以15日計算），此
      有行車執照影本在卷可稽（見本案卷第6頁），迄至本件
      交通事故發生日即109年10月30日止，系爭車輛實際使用
      已2年又16日，依營利事業所得稅查核準則第95條第6項規
      定：「固定資產提列折舊採用定率遞減法者，以1年為計
      算單位，其使用期間未滿1年者，按實際使用之月數相當
      於全年之比例計算之，不滿1月者，以1月計」，則系爭車
      輛實際使用年數應為2年1月。
（四）上開修復費用，零件部分既以新零件更換破損之舊零件，
      則原告以該修復費用作為損害賠償之依據時，自應扣除零
      件折舊部分，始屬合理。依行政院（79）財字第0670號、
      臺（45）財字第1480號令頒佈之「固定資產耐用年數表」
      及「固定資產折舊率表」所示，自用小客車之耐用年數為
      5年。再依財政部（58）如財稅發字第1083號發佈之固定
      資產折舊採定率遞減法之計算方法，其每年應折舊1,000
      分之369，則系爭車輛依前開計算扣除零件折舊額後，零
      件費用應以256,987元為正當（計算式如附表所示），另
      加上修復系爭車輛之工資8,875元及塗裝35,950元，則系
      爭車輛所支出之必要修復費為301,812元（計算式：256,9
      87元＋8,875元＋35,950元＝301,812元），逾此部分，即屬
      無據。
五、再按：「損害之發生或擴大，被害人與有過失者，法院得減
    輕賠償金額或免除之，民法第217條第1項定有明文。其適用
    範圍，原不以侵權行為所生損害賠償之債為限，即債務不履
    行所生或契約所定之損害賠償，除有反對之特約外，於計算
    賠償金額時，亦有其適用。且此項基於過失相抵之責任減輕
    或免除，非僅視為抗辯之一種，亦可使請求權全部或一部為
    之消滅，法院應依職權斟酌雙方原因力之強弱與過失之輕重
    ，以定賠償金額應減至何程度，抑為完全免除」（最高法院
    110年度臺上字第1113號民事判決意旨參照）。經查，本件
    經基宜區鑑定會鑑定意見書認原告保戶賴某駕駛自小客車，
    行經閃光紅燈號誌岔路口，支道車疏未注意右方幹道來車並
    停讓其先行，為肇事主因；被告駕駛自小貨車，行經閃光黃
    燈號誌岔路口，疏未注意減速接近，注意安全小心通過，為
    肇事次因（見本案卷第87頁），而交通部公路總局覆議結論
    ，亦維持基宜區鑑定會之前述意見（見本案卷第98頁），且
    原告同意負百分之70之責任（見本案卷第68頁）。從而，本
    件原告得請求之損害賠償為90,544元（計算式：301,812元×
    3/10＝90,544元，元以下4捨5入）。
六、末按被保險人因保險人應負保險責任之損失發生，而對於第
    三人有損失賠償請求權者，保險人得於給付賠償金額後，代
    位行使被保險人對於第三人之請求權；但其所請求之數額，
    以不逾賠償金額為限，保險法第53條第1項定有明文。原告
    既已為保險給付，參諸上開規定，在此範圍內，被保險人傅
    某對被告之90,544元侵權行為損害賠償請求權即法定移轉於
    原告。
七、綜上所述，原告依侵權行為及保險代位之法律關係，請求被
    告應給付原告90,544元，及請求自起訴狀繕本送達翌日即11
    0年7月16日（於110年7月5日寄存送達，見本案卷第36頁送
    達證書）起至清償日止，按週年利率百分之5計算之利息，
    即屬有據，應予准許，逾此部分則無理由，應予駁回。
八、本件係就民事訴訟法第427條適用簡易程序所為被告敗訴之
    判決，依同法第389條第1項第3款規定，就被告敗訴部分，
    應依職權宣告假執行。
九、訴訟費用負擔之依據：民事訴訟法第79條。
中　　華　　民　　國　　111    年　　4    月　  26　　日
                  宜蘭簡易庭  法  官   伍偉華
以上正本係照原本作成。
如對本判決上訴，須於判決送達後二十日之不變期間內，向本院
提出上訴狀（應附繕本）。
如委任律師提起上訴者，應一併繳納上訴審裁判費。
中　　華　　民　　國　　111 　年　　4 　　月　　26　　日
                               書記官   邱信璋
附表
（新臺幣，元以下4捨5入）
折舊時間           金額
第1年折舊值        665,911×0.369=245,721
第1年折舊後價值    665,911-245,721=420,190
第2年折舊值        420,190×0.369=155,050
第2年折舊後價值    420,190-155,050=265,140
第3年折舊值        265,140×0.369×(1/12)=8,153
第3年折舊後價值    265,140-8,153=256,987